【裁判字號】    97,交上易,1892
【裁判日期】    971127
【裁判案由】    過失傷害
【裁判全文】
臺灣高等法院臺中分院刑事判決      97年度交上易字第1892號
上  訴  人
即  被  告  乙○○
上列上訴人因過失傷害案件，不服臺灣臺中地方法院97年度交易
字第463號，中華民國97年9月16日第一審判決（起訴案號：臺灣
臺中地方法院檢察署97年度偵字第9727號），提起上訴，本院判
決如下：
    主  文
上訴駁回。
乙○○緩刑貳年。
    事  實
一、乙○○於民國97年2 月21日晚上9 時13分許，駕駛車號BWO-
    182 號重型機車，由臺中市○○路196之2號前之路邊起步，
    欲斜穿越道路，前往對向車道向北行駛。而乙○○為領有適
    當駕駛執照之人，應知駕駛人駕駛汽車，應遵守道路交通標
    誌、標線、號誌之指示；應在遵行車道內行駛；且起步前應
    顯示方向燈，注意前後左右有無障礙或車輛行人，並應讓行
    進中之車輛行人優先通行。而依當時情形，光線良好、道路
    無障礙物，並無不能注意之情事，詎乙○○為圖便利，疏未
    注意及此，貿然由西南往東北方向（起訴書誤載為東南往西
    北）進入車道，而逆向行駛在逢甲路之由北往南方向之車道
    上。是時，適有丁○○駕駛車號N3V-182 號重型機車，沿逢
    甲路由北往南方向行駛至該處，見狀閃避不及，而與乙○○
    之機車發生擦撞，丁○○因失去平衡倒地，而受有左側脛骨
    、髕骨骨折等傷害。
二、案經被害人丁○○訴由臺灣臺中地方法院檢察署檢察官偵查
    起訴。
    理  由
一、按被告以外之人（包括證人、鑑定人、告訴人、被害人及共
    同被告等）於審判外之陳述雖不符刑事訴訟法第159條之1至
    之4等4條之規定，而經當事人於審判程序同意作為證據，法
    院審酌該言詞陳述或書面陳述作成時之情況，認為適當者，
    亦得為證據；當事人、代理人或辯護人於法院調查證據時，
    知有刑事訴訟法第159條第1項不得為證據之情形，而未於言
    詞辯論終結前聲明異議者，視為有前項之同意，同法第159
    條之5 定有明文。本件告訴人丁○○、告訴代理人丙○○於
    偵查中所為陳述，以及本案以下所引用之書面證據，固屬被
    告以外之人於審判外之陳述，惟上開證據業經本院準備程序
    時予以提示並告以要旨，且各經檢察官及被告表示意見。當
    事人已知上述證據乃傳聞證據，且迄言詞辯論終結前，均未
    主張有刑事訴訟法第159條第1項不得為證據之情形，是應認
    已同意作為證據，且經本院審酌後，無取得證據違法、欠缺
    供述之任意性或證據證明力顯然偏低等不適當之情形，認均
    有證據能力，合先敘明。
二、訊據被告乙○○對於前揭時、地騎駕重機車於路邊起步行駛
    時，未依標線指示逆向斜穿道路，致與告訴人丁○○騎駕之
    機車肇事，並造成告訴人受傷之事實均坦承不諱，核與告訴
    人丁○○於偵查中指述之情節相符。又本件車禍之肇事責任
    ，經送請台灣省台中市區車輛行車事故鑑定委員會鑑定及臺
    灣省車輛行車覆議鑑定委員會覆議結果，均認被告騎駕重機
    車於路邊起步行駛時，未依標線指示逆向斜穿道路為肇事原
    因，而告訴人丁○○駕駛重機車並無肇事因素等情，有臺灣
    省臺中市區車輛行車事故鑑定委員會97年6 月11日中市行字
    第0975401802號函附之中市鑑字第970209號鑑定意見書，及
    臺灣省車輛行車覆議鑑定委員會97年7月15日覆議字第09762
    02691號函各1份在卷可稽。
三、按駕駛人駕駛汽車，應遵守道路交通標誌、標線、號誌之指
    示；應在遵行車道內行駛；起步前應顯示方向燈，注意前後
    左右有無障礙或車輛行人，並應讓行進中之車輛行人優先通
    行，道路交通安全規則第90條、第97條第2項、第89條第6款
    分別訂有明文。本件被告騎駕重機車於路邊起步行駛時，未
    依標線指示逆向斜穿道路，其就本件車禍之發生，自有過失
    甚明。另告訴人因本件車禍受有左側脛骨、髕骨骨折之傷害
    ，復有澄清綜合醫院中港分院診斷證明書1 份在卷可參。告
    訴人因被告前揭過失肇事行為，致受有傷害之結果，兩者間
    顯具有相當因果關係。此外，復有道路交通事故調查報告表
    (一)、(二)、道路交通事故現場圖、道路交通故初步分析研判表
    、道路交通事故談話紀錄表各1 份，及現場照片12張等在卷
    佐證，被告自白犯罪與事實相符，本件事證明確，其過失傷
    害犯行應依法論科。
四、核被告所為，係犯刑法第284條第1項前段之過失傷害罪。公
    訴人固認被告之行為合於自首之要件，惟查，本件係由路人
    向警方報案，有台中市○○○道路交通事故肇事人自首情形
    紀錄表1 紙在卷可按。且案發後被告亦因受傷而留置在現場
    ，衡情，員警到達現場後，不難發覺何人為肇事者。參以被
    告自承係員警向伊詢問後，始向員警表示係肇事之人（原審
    97年9月9日審判筆錄第5 頁），顯見員警到達現場時已懷疑
    被告為肇事之人。綜上所述，被告之情形尚難認合於自首之
    要件，併此敘明。原審經審理結果，認被告罪證明確，適用
    刑法第284條第1項前段、第41條第1項前段，刑法施行法第1
    條之1 第1項前段、第2項等規定，並審酌被告行車時未能遵
    守交通規則，導致告訴人受傷，雖非故意，惟導致告訴人精
    神備受痛苦，暨考量告訴人所受傷害非輕，另被告犯後坦承
    犯行，態度尚佳等一切情狀，量處有期徒刑4 月，並諭知易
    科罰金之折算標準。核其認事用法均無不當，量刑亦稱妥適
    。被告上訴請求從輕量刑，惟按量刑輕重係屬事實審法院得
    依職權自由裁量之事項，苟已斟酌刑法第57條各款所列情狀
    而未逾越法定刑度，不得遽指為違法（最高法院72年度台上
    字第6696號、75年度台上字第7033號判例要旨參照）；且在
    同一犯罪事實與情節，如別無其他加重或減輕之原因，下級
    審量定之刑，亦無過重或失輕之不當情形，則上級審法院對
    下級審法院之職權行使，原則上應予尊重（最高法院85年度
    台上字第2446號裁判意旨參照）。本件原審已依刑法第57條
    之規定審酌被告之上開一切情狀，而量處罪刑，原審量刑難
    認有何刑度過重情狀，被告上訴，並無理由，應予駁回。惟
    念，被告前未曾受有期徒刑以上刑之宣告之事實，有臺灣高
    等法院被告前案紀錄表各一紙附卷可憑，被告因過失而犯本
    件之罪，犯後於原審及本院審理中均坦承過失，且已與告訴
    人達成和解，有臺中市西屯區調解委員會97年民調字第189
    號調解書在卷可稽，並已獲告訴人之原諒，經過此次之判刑
    後，當知警惕，不致有再犯之虞，其所宣告之刑，本院認以
    暫不執行為適當，爰依法宣告緩刑2年。
據上論斷，應依刑事訴訟法第368條，刑法第74條第1項第1款，
判決如主文。
本案經檢察官甲○○到庭執行職務。
中    華    民    國    97    年    11    月    27    日
            刑事第七庭    審判長法  官  林  榮  龍
                                法  官  江  錫  麟
                                法  官  張  惠  立
上列正本證明與原本無異。
不得上訴。
                                書記官  陳  慈  傳
中    華    民    國    97    年    11    月    28    日
附錄：本案論罪科刑法條全文
中華民國刑法第284條
因過失傷害人者，處 6 月以下有期徒刑、拘役或 5 百元以下罰
金，致重傷者，處1年以下有期徒刑、拘役或5百元以下罰金。
從事業務之人，因業務上之過失傷害人者，處 1 年以下有期徒刑
、拘役或1 千元以下罰金，致重傷者，處 3 年以下有期徒刑、
拘役或2千元以下罰金。


司法院資訊處製作；財團法人民間司法改革基金會備份。
